【裁判字號】    98,交上易,862
【裁判日期】    981230
【裁判案由】    公共危險
【裁判全文】
臺灣高等法院臺南分院刑事判決       98年度交上易字第862號
上  訴  人
即  被  告  甲○○
上列上訴人因公共危險案件，不服臺灣雲林地方法院九十八年度
交易字第一八一號，中華民國九十八年十一月三十日第一審判決
（起訴案號：臺灣雲林地方法院檢察署九十八年度偵字第五０六
二號），提起上訴，本院判決如下：
    主  文
上訴駁回。
    理  由
一、按刑事訴訟法第三百六十一條、第三百六十七條規定，不服
    地方法院之第一審判決而提起上訴者，應提出上訴書狀，並
    敘述具體理由，為上訴必備之程式；其所提出之書狀未敘述
    上訴理由，或僅曾以言詞陳述上訴理由者，均應於上訴期間
    屆滿後二十日內補提理由書於第一審法院。第一審法院經形
    式審查，認逾期未補提上訴理由者，應定期間先命補正；逾
    期未補正者，為上訴不合法律上之程式，應以裁定駁回。倘
    已提出上訴理由，但所提非屬具體理由者，則由第二審法院
    以上訴不合法律上之程式，判決駁回。而所謂具體理由，必
    係依據卷內既有訴訟資料或提出新事證，指摘或表明第一審
    判決有何採證認事、用法或量刑等足以影響判決本旨之不當
    或違法，而構成應予撤銷之具體事由，始克當之（例如：依
    憑證據法則具體指出所採證據何以不具證據能力，或依憑卷
    證資料，明確指出所為證據證明力之判斷如何違背經驗、論
    理法則）；倘僅泛言原判決認定事實錯誤、違背法令、量刑
    失之過重或輕縱，而未依上揭意旨指出具體事由，或形式上
    雖已指出具體事由，然該事由縱使屬實，亦不足以認為原判
    決有何不當或違法者（例如：對不具有調查必要性之證據，
    法院未依聲請調查亦未說明理由，或援用證據不當，但除去
    該證據仍應為同一事實之認定），俾與第二審上訴制度在請
    求第二審法院撤銷、變更第一審不當或違法之判決，以實現
    個案救濟之立法目的相契合，並節制濫行上訴（最高法院九
    十七年度台上字第八九二號判決參照）。
二、本件上訴人即被告甲○○不服原判決，於民國九十八年十二
    月九日合法提起上訴，形式上雖提出上訴書狀敘述上訴理由
    ，其理由略以：上訴人已知酒醉騎車會害人害己，已自行前
    往彰化基督教醫院精神科接受酒癮門診治療中，實有悔悟之
    心，上訴人除為家中經濟來源之外，又需獨力負擔罹癌父親
    之醫療費用，爰請求撤銷原判決，並准予宣告緩刑，並以社
    會勞動、公益捐款等替代有期徒刑云云。
三、惟查：
  (一)原審以上訴人於準備程序中就被訴事實為有罪之陳述，經
      裁定由受命法官獨任進行簡式審判程序，並依據卷附酒精
      測定紀錄表、道路交通事故當事人酒精測定紀錄表、道路
      交通事故現場圖、調查報告表、現場照片、診斷證明書、
      被害人陳捷勇之警詢筆錄等證據，認定上訴人有酒後駕駛
      動力交通工具之犯行，另審酌上訴人前於民國九十一年、
      九十二年、九十七年間，各因服用酒類不能安全駕駛動力
      交通工具而駕駛罪，經法院分別判處拘役五十日、有期徒
      刑三月、六月（合併定應執行刑有期徒刑八月、緩刑三年
      ）、有期徒刑六月，經易科罰金執行完畢五年內再犯本罪
      ，為累犯，顯見上訴人對酒醉駕車之法益危害程度仍不重
      視，用路觀念甚差，先前酒醉駕車肇事因而致人於死之犯
      行與刑責，不能帶給上訴人深刻教訓。而上訴人略有酒癮
      ，又未嘗試就醫戒治，其幾乎每天下班後均飲酒，本次飲
      酒過量後，其同居之前妻好言相勸，上訴人不聽勸阻，持
      續貪杯，致其前妻憤而離家，堪信上訴人飲酒之嗜好，不
      因家人之勸阻而有所改變，本案上訴人於酒醉後不見其前
      妻，信其明知在半夜時分，騎車覓得負氣離家之前妻之機
      率非常之低，然上訴人無視其酒醉狀態，仍執意騎車外出
      ，酒醉躁動習性未見改進，雖其犯案動機是為避免前妻隻
      身在外，可能不測，然其前妻離家乃上訴人酒醉所招致，
      不能減輕其可非難之犯罪個性，另上訴人在酒精濃度甚高
      之情況下，騎車在外二個多小時，又因此發生車禍，犯罪
      情節及犯罪所生之危害不淺，當認易科罰金之刑度對上訴
      人而言，難收矯正之效，實不宜再行輕判，並參上訴人工
      作、家庭生活狀況等一切情狀，就檢察官之具體求刑範圍
      內，爰量處有期徒刑七月，原審法院已詳述其所憑證據、
      認定理由及量刑依據。從形式上觀察，原判決並無認定事
      實錯誤、量刑瑕疵或違背法令之情形可言。
  (二)被告固請求予以緩刑宣告云云。惟諭知緩刑與否，本屬法
      院審判時得依職權自由裁量之事項，何況上訴人有前揭多
      次酒醉駕車之公共危險罪，經法院分別判處拘役、有期徒
      刑之前科，其最近又於九十七年間再犯相同之罪，經臺灣
      雲林地方法院以九十七年度交易字第九二號判決判處有期
      徒刑六月，於同年九月十六日易科罰金執行完畢之事實，
      顯不符合刑法第七十四條第一項宣告緩刑要件。另上訴人
      稱其為家中經濟來源、更須奉養罹癌之父云云。惟查，上
      訴人如確有此情，更應細心保護自己，不宜多喝酒，更不
      得酒後開車，否則因酒後開車而發生重大車禍事故時，除
      自己外並將致他人嚴重受傷或死亡，斷無照顧其家中成員
      之可能，自難執此為上訴之法定正當理由。上訴人上訴理
      由顯未具體指摘原判決關於採證認定事實、適用法律及量
      刑等事項，究竟有何違法或不當之情形，自有未合。
四、綜上所述，上訴人前揭上訴理由，均非依據卷內既有訴訟資
    料或提出新事證，指摘或表明原審判決有何採證認事、用法
    或量刑等足以影響判決本旨之不當或違法之具體事由，要難
    謂其上訴書狀已經敘述具體理由，揆諸上開說明，本件上訴
    並無具體理由而不合法定程式，應以判決駁回，並不經言詞
    辯論為之。
五、依刑事訴訟法第三百六十七條前段、第三百七十二條，判決
    如主文。
中    華    民    國    98    年    12    月    30    日
                  刑事第二庭    審判長法  官  葉居正
                                      法  官  洪碧雀
                                      法  官  陳春長
以上正本證明與原本無異。
不得上訴。
                                      書記官  尤乃玉
中    華    民    國    98    年    12    月    30    日

司法院資訊處製作；財團法人民間司法改革基金會備份。
